【裁判字號】    89,簡上,11
【裁判日期】    891107
【裁判案由】    給付票款
【裁判全文】
臺灣臺南地方法院民事判決  八十九年度簡上字一一號
    上  訴  人  甲○○
    被上訴人    乙○○
    訴訟代理人  丙○○
右當事人間請求給付票款事件，上訴人對於中華民國八十八年九月二十九日本院新市
簡易庭八十八年度新簡字第四四四號第一審判決提起上訴，本院判決如左：
    主      文
上訴駁回。
第二審訴訟費用由上訴人負擔。
    事      實
甲、上訴人方面：
一、聲明：求為判決：
    (一)原判決廢棄。
    (二)駁回被上訴人在第一審簡易之訴。
二、陳述：除與原判決記載相同者，茲引用之外，補稱：
    (一)上訴人只欠被上訴人新台幣（以下同）三百八十二萬元，被上訴人要求上訴人
      提出擔保品，所以上訴人才再設定權利價值一百萬元之抵押權予被上訴人，上
      開上訴人所有抵押權標的物之不動產，已經上訴人聲請本院以八十八年度執慎
      字二○三四一號強制執行事件進行拍賣程序。
    (二)關於上開一百萬元之抵押權所擔保之債權屬於如附表所示支票二張（下稱系爭
      支票）之債權三百八十二萬元中之一部分之事實，上訴人並無證據。
三、證據：除援用第一審所提證據外，並聲請調閱本院八十八年度執慎字二○三四一
    號強制執行事件案卷。
乙、被上訴人方面：
一、聲明：求為判決：駁回上訴。
二、陳述：除與原判決記載相同者，茲引用之外，補稱：
          該執行案件，是另筆借款債權，與本案無關。又該抵押權標的物之不動產
          ，已存有他人設定之第一順位抵押權五百一十萬元，執行拍賣對被上訴人
          無實益，所以該件執行之聲請已經撤回，並未實施拍賣。而且本件執行之
          債權一百萬元，係以借據為債權憑證，與本件票據上之債權無關。
三、證據：除援用第一審所提證據外，補提借據一紙為證。
丙、本院依聲請調閱本院八十八年度執慎字二○三四一號強制執行事件案卷。
    理      由
一、本件被上訴人起訴主張：被上訴人持有上訴人所簽發如附表所示之系爭支票二張
    ，惟經依法提示未獲付款，爰依票據關係請求上訴人給付票款三百八十二萬元及
    自提示日起之法定遲延利息。又前揭執行案件，係以借據為債權憑證，屬另筆借
    款債權，與本案無關，且該抵押權標的物之不動產，已存有他人設定之第一順位
    抵押權五百一十萬元，執行拍賣對被上訴人無實益，所以該件執行已經撤回而未
    進行拍賣等語。
    上訴人則以：上訴人只欠被上訴人三百八十二萬元，被上訴人要求上訴人提出擔
    保品，所以上訴人才再設定權利價值一百萬元之抵押權予被上訴人，上開上訴人
    所有抵押權標的物之不動產，已經被上訴人聲請本院以八十八年度執慎字二○三
    四一號強制執行事件進行拍賣程序，此一百萬元部分，被上訴人不得重複請求等
    語，資為抗辯。
二、被上訴人主張其持有上訴人簽發之系爭支票二張，面額共三百八十二萬元，惟經
    依法提示未獲付款之事實，業據被上訴人提出與其所述相符之系爭支票及其退票
    理由單二張為證，且為上訴人所不爭執，自堪信為真正。雖上訴人抗辯：上開債
    權中之一百萬元，經設定權利總額一百萬元之抵押權予被上訴人，故抵押權所擔
    保之債權一百萬元係屬系爭支票債權之一部分，且被上訴人已經聲請強制執行拍
    賣上訴人所有抵押權標的物之不動產，被上訴人就此部分不得重複請求云云。經
    查：
（一）按當事人主張有利於己之事實者，就其事實有舉證之責任，民事訴訟法第二百
      七十七條前段定有明文。本件上訴人抗辯抵押權所擔保之債權一百萬元係屬系
      爭支票票款債權中之一部分一節係屬有利於被上訴人之事實，依上開規定，自
      應由被上訴人負舉證責任，惟被上訴人並未舉出任何可供證明上開抵押權所擔
      保之債權一百萬元係屬系爭支票債權一部分之證據，且被上訴人舉出由上訴人
      所簽名蓋章，載明上訴人向被上訴人借款一百萬元之借據一張為證，對此上訴
      人亦不爭執，顯見上開抵押權所擔保之債權一百萬元係屬另筆債權，故上訴人
      抗辯上開權利總值一百萬元之抵押權所擔保之債權一百萬元屬系爭支票債權之
      一部分一節，並不可採。
（二）又查，本院八十八年度執慎字二○三四一號強制執行事件已經被上訴人撤回，
      被上訴人於上開執行事件中並未獲得有任何債權之清償，此經本院調閱八十八
      年度執慎字二○三四一號強制執行事件之案卷屬實，且為兩造所不爭執，是以
      縱前述抵押權所擔保之債權一百萬元係屬系爭支票債權一部分一節屬實，惟系
      爭支票債權既未獲任何清償而存在，則上訴人抗辯抵押權所擔保之債權一百萬
      元部分，不得重複請求云云，並不可採。
三、綜上所述，本件被上訴人主張上訴人應給付如附表所示之票款為可採，上訴人所
    辯均無可取。從而，被上訴人本於票據上之請求權，請求上訴人給付三百八十二
    萬元及各自如附表所示之提示日起至清償日止，依年利六釐計算之利息，為有理
    由，應予准許。又命清償票據上債務之判決，應依職權宣告假執行，民事訴訟法
    第三百八十九條第一項第四款定有明文。是則原審判命上訴人如數給付，並依職
    權宣告假執行，於法並無不合。上訴意旨指摘原判決不當，求予廢棄改判，為無
    理由，應予駁回其上訴。
四、據上論結，本件上訴為無理由，依民事訴訟法第四百三十六條之一第三項、第四
    百四十九條第一項、第七十八條，判決如主文。
中      華      民      國    八十九    年    十一    月      七        日
                                  臺灣臺南地方法院民事第二庭
~B審判長法  官  蔡美美
~B      法  官  童來好
~B      法  官  楊清益
右正本證明與原本無異
本件得依民事訴訟法第四百三十六條之二第一項規定，並於本判決送達後二十日內提
起上訴。同時表明上訴理由；如已於本判決宣示後送達前提起上訴者，應於判決送達
後十日內補具上訴理由（均須按他造當事人之人數附繕本）。
中      華      民      國    八十九    年    十一    月      八        日
~B  法院書記官  沈建杉


司法院資訊處製作；財團法人民間司法改革基金會備份。
